臺灣臺中地方法院行政訴訟判決
110年度交字第471號
原      告  張孝忠  
被      告  臺中市交通事件裁決處
                      設臺中市○○區○○○路00號
代  表  人  黃士哲    住同上
訴訟代理人  黃曉妍律師
上列當事人間交通裁決事件，原告不服被告民國110年10月18日
中市裁字第68-GDH991654及68-GDH991655號裁決書，提起行政訴
訟，本院判決如下：
    主  文
原告之訴駁回。
訴訟費用新臺幣參佰元由原告負擔。
    事實及理由
一、程序事項：按行政訴訟法第237 條之7 規定，交通裁決事件
    之裁判，得不經言詞辯論為之。本件屬交通裁決事件，依兩
    造所述各節及卷內資料其事證已臻明確，本院認無經言詞辯
    論之必要，爰不經言詞辯論而為判決。
二、事實概要：原告於民國110年8月15日17時17分，駕駛號牌37
    38-NA號自用小客貨車(下稱系爭車輛），在臺中市○○區○○路
    ○段000號路段，因「任意以迫近迫使他車讓道」之違規行為
    ，經民眾於110年8月15日檢具事證檢舉，經臺中市政府警察
    局大雅分局（下稱舉發機關）員警認定原告上開行為分別違
    反道路交通管理處罰條例第43條第1項第3款及第43條第4項
    第之規定，逕行掣開第GDH991654、GDH991655號違反道路交
    通管理事件通知單。本處續於110年10月18日分別以中市裁
    字第GDH991654、GDH991655號裁決書（下稱原處分一、二）
    ，依道路交通管理處罰條例第43條第1項第3款、第85條第1
    項、第43條第4項及「違反道路交通管理事件統一裁罰基準
    表」之規定，按期限內到案之基準，分別裁處原告第1階段
    罰鍰新臺幣（下同）18,000元，記違規點數3點，並應參加
    道路交通安全講習及吊扣汽車牌照6個月。
三、原告主張略以：原告駕駛3738-NA橘色休旅車在開始時一起
    等紅綠燈時就已打方向燈，綠燈亮時就向前行駛慢慢靠左切
    入主車道，大約2或3秒的時間，發現左邊後面車輛太靠近，
    右邊前面又有機車要接近，目視右邊機車的路面寬度可通過
    ，待通過機車後，立即減速讓左邊後方車輛通過，之後看前
    面沒有機車才正常駛入主車道。我本人已60歲，也有聯結車
    駕照，也沒有什麼罰單紀錄，本人絕無任意以迫近迫使他人
    讓道等語，並聲明：原處分一、二撤銷，訴訟費用由被告負
    擔。
四、被告答辯則以：
  ㈠本件應適用之法律依據為道路交通管理處罰條例第43條第1項
    第3款、第63條第1項第1款及第3款、道路交通安全規則第91
    條第2項、第98條第1項第6款等規定。
  ㈡案經轉據舉發機關110年10月4日中市警雅分交字第110004475
    8號函復說明略以：「...經重新檢視檢舉影像，發現旨揭車
    輛於110年8月15日17時17分在潭子區崇德路五段489號，任
    意以迫近方式迫使他車讓道...檢附影像光碟1份供參。」
  ㈢本處檢視臺中市政府警察局大雅分局之檢舉民眾行車紀錄器
    光碟，確認檢舉民眾行車紀錄器畫面時間2021/08/15 17：1
    6：43，檢舉車輛(下稱該車)行經崇德路五段(北往南向)於1
    7：16：56時靜止等待交通號誌燈變換。 17：16：48至17：
    16：52時，號牌3738-NA橘色休旅車(下稱系爭車輛)自臺中
    市潭子區崇德路五段(北往南向)與潭富路二段銜接口之7-11
    便利超商前紅線上，打左轉方向燈並向左前方移動，系爭車
    輛左前車輪超過機車專用車道後停止等待交通號誌燈變換，
    期間左轉方向燈持續顯示。17：17：00時，崇德路五段交通
    號誌燈顯示為綠燈。17：17：01至17：17：06時系爭車輛左
    轉方向燈持續顯示，並自機車道左切欲進入外線車道。17：
    17：07時該車鳴按喇叭，系爭車輛剎車。兩車繼續直行於崇
    德路五段。17：17：11時，系爭車輛左轉方向燈持續顯示並
    第二次左切欲從該車前方自機車道進入外線車道。左前方車
    輪已越過機車道。該車第二次鳴按喇叭數聲。17：17：13至
    17：17：17時，系爭車輛左邊前後車輪已越過機車道，並持
    續向左靠行駛，第三次欲從機車道左切進入外線車道。17：
    17：17至17：17：21時，系爭車輛與該車平行行駛。17：17
    ：22時系爭車輛加速超越前方機車後打左轉方向燈，17：17
    ：24至17：17：28時該車前方案外黑色休旅車(下稱案外車
    輛)向左閃避並剎車，系爭車輛超越案外車輛後，自機車道
    切入外線車道。並駛於行車紀錄器畫面外。
　㈣檢視檢舉民眾之行車紀錄器得知，交通號誌燈顯示為綠燈後
    ，系爭車輛數次靠左嘗試切入該車(即檢舉車輛)與該車前方
    黑色休旅車間不足容納其他車輛之空間，又系爭車輛數次以
    迫近方式逼迫該車減速讓道未果，繼而加速超越該車前方黑
    色休旅車，迫使黑色休旅車基於安全考量，剎車並減速讓道
    。顯見並無原告據稱減速讓該車(即原告所稱左邊後方車輛)
    通過後才安全駛入主車道之情事，反而是原告不顧交通安全
    ，高速競駛並屢次危險迫近其它車輛，險生憾事等語，並聲
    明：原告之訴駁回，訴訟費用由原告負擔。
五、本院之判斷：
  ㈠按「汽車行駛時，不得任意以迫近、驟然變換車道或其他不
    當方式，迫使他車讓道。」、「汽車駕駛人，駕駛汽車有下
    列情形之一者，處新臺幣6 千元以上2 萬4 千元以下罰鍰，
    並當場禁止其駕駛：三、任意以迫近、驟然變換車道或其他
    不當方式，迫使他車讓道。」、「汽車駕駛人有第1 項第1
    款至第4 款或前項行為者，並吊扣該汽車牌照3 個月；經受
    吊扣牌照之汽車再次提供為違反第1 項第1 款、第3 款、第
    4 款或前項行為者，沒入該汽車。」、「汽車駕駛人有下列
    各款所列條款之一者，除依原條款處罰鍰外，並予記點：三
    、有第43條……情形之一者，各記違規點數3點。」、「汽車
    駕駛人，有下列情形之一者，應接受道路交通安全講習：三
    、有第43條規定之情形。」道路交通安全規則第91條第2項
    、道路交通管理處罰條例第43條第1項第3款、第4項、第63
    條第1項第3款及第24條第1項第3款分別定有明文。
  ㈡經查，本院勘驗調查舉發機關提供之採證光碟，製成勘驗筆
    錄附卷為證（見本院卷第97頁），勘驗結果為：檢舉民眾行
    車紀錄器畫面時間2021/08/15 17：16：43時至17：17：33
    時，檢舉車輛(下稱該車)沿臺中市潭子區崇德路五段往南方
    向行駛，號牌3738-NA橘色休旅車(下稱系爭車輛)於崇德路
    五段(北往南向)與潭富路二段路口之便利超商前紅線上，顯
    示左轉方向燈並向左前方移動，系爭車輛左前車輪超過機車
    專用車道後，停止等待交通號誌燈變換，期間左轉方向燈持
    續顯示，崇德路五段交通號誌燈轉為綠燈時，系爭車輛顯示
    左轉方向燈，並自機車道左切欲進入外側車道，該車見狀即
    鳴按喇叭，系爭車輛仍持續向左往外側車道切入，系爭車輛
    持續顯示左轉方向燈並第二次左切欲自機車道插入該車前方
    進入外側車道，其左前方車輪已越過機車道，該車第二次鳴
    按喇叭數聲，系爭車輛左邊前後車輪已越過機車道，並持續
    向左靠行駛，迫使該車往左閃避，第三次欲從機車道向左切
    進入外側車道，之後系爭車輛與該車並行，接著系爭車輛加
    速超越前方機車後打左轉方向燈，該車前方黑色休旅車向左
    閃避並剎車，系爭車輛超越黑色休旅車後，自機車道切入外
    側車道。
  ㈢依上開勘驗結果可知，於上開時、地，系爭車輛由該車旁之
    機車車道欲切入外側車道，並連續三次向左行駛迫使該車讓
    道等情，顯見原告駕駛系爭車輛確有於上開時、地，以迫近
    之方式向左行駛，迫使該車讓道之事實。再者，車輛於行駛
    道路時，近距離逼近他車之行為，已屬危害道路安全之行徑
    ，依經驗法則，一般人在遭遇他車以貼近之方式逼車，自然
    會採取減速或變換車道等方式，讓道給逼車者先行，以避免
    兩車發生碰撞，而原告駕駛系爭車輛與該車併行以近距離貼
    近該車，已可預見該車可能以讓道方式避免危險，然原告執
    意持續向左逼近該車，擠壓該車並逼迫讓行，顯可預見將造
    成該車可能以讓道方式避免危險，其主觀上具有故意或有認
    識過失之歸責事由至明。雖未發生損害之結果，然已造成道
    路交通安全之危害甚鉅，足認原告所有系爭車輛於上開時、
    地，確有「任意驟然變換車道迫使他車讓道」之違規事實，
    已構成道路交通管理處罰條例第43條第1 項第3 款之規定。
    是原告主張未有任意迫近之行為云云，即非可採。被告對原
    告所為之裁罰，即屬有據。
六、綜上所述，原告違規事證明確，被告依法所為原處分一、二
    並無違誤，原告訴請撤銷，為無理由，應予駁回。
七、本件第一審裁判費為300 元，應由原告負擔，爰確定第一審
    訴訟費用額如主文第2 項所示。
據上論結，本件原告之訴為無理由，依行政訴訟法第237 條之7
、第98條第1 項前段、第237 條之8 第1 項，判決如主文。
中　　華　　民　　國　　111 　年　　7 　　月　　14　　日
　　　　　　　　　行政訴訟庭　法　官　楊萬益
以上正本證明與原本無異。
如不服本判決，應於判決送達後20日內，向本院提出上訴狀並表
明上訴理由（原判決所違背之法令及其具體內容或依訴訟資料可
認為原判決有違背法令之具體事實），其未表明上訴理由者，應
於提出上訴後20日內向本院補提理由書（上訴狀及上訴理由書均
須按他造人數附繕本，如未按期補提上理由書，則逕予駁回上訴
），並應繳納上訴裁判費新臺幣750元。
中　　華　　民　　國　　111 　年　　7 　　月　　14　　日
　　　　　　　　　　　　　　　書記官　林柏名